【裁判字號】    95,交聲,613
【裁判日期】    950831
【裁判案由】    聲明異議
【裁判全文】
臺灣臺南地方法院交通事件裁定         95年度交聲字第613號
原處分機關  交通部公路總局嘉義區監理所麻豆監理站
異  議  人  甲○○
即受處分人
上列受處分人因違反道路交通管理處罰條例案件，對於交通部公
路總局嘉義區監理所麻豆監理站民國95年5月17日所為之裁決處
分（處分案號：麻監裁罰字第裁75-MZ0000000號）聲明異議，本
院裁定如下：
    主  文
異議駁回。
    理  由
一、本件異議意旨略以：
  (一)大法官會議釋字第582號解釋載明「刑事審判基於憲法正當
    法律程序原則，對於犯罪事實之認定，採證據裁判及自白任
    意性等原則。刑事訴訟法據以規定嚴格證明法則，必須具證
    據能力之證據，經合法調查，使法院形成該等證據已足證明
    被告犯罪之確信心證，始能判決被告有罪‧‧‧」本案依據
    道路交通管理處罰條例（下稱處罰條例）第89條規定「法院
    受理有關交通事件，準用刑事訴訟法之規定‧‧‧」因此違
    反處罰條例之取證亦應合法取證是勿庸置疑。
  (二)本案依據處罰條例第7條之2第2項規定「對於前項第9款之違
    規行為，採用固定或非固定式科學儀器取得證據資料證明者
    ，於一般道路須至少於100公尺，於高速公路、快速公路須
    至少於300公尺前，明顯標示之。」，因此以儀器取證之要
    件其一為100公尺以上設標示警告，其二為讓駕駛人看到前
    方目前有儀器正在拍照，其三為標示牌與取證之位置依據道
    路交通安全規則第95條規定是置於靠右行駛方向，方便駕駛
    人觀看以維護交通安全。本案依據交通隊所附照片，其儀器
    是置於行車方向之左方，而且左前方也無設置標示牌讓靠右
    行駛人觀看，基於以上兩項事實可知交通隊蓄意掩飾取證行
    為，其取證違反道路交通安全規則及處罰條例。另依照臺南
    縣警察局95年5月9日南縣警交字第0950019664號函附之照片
    影本，可知其前有雷達測速標誌是設置於異議人即受處分人
    甲○○（下稱異議人）所有車輛行進同一方向經過之護欄通
    道旁之路燈旁電線竿，取證儀器設置在對向車道，依拍攝角
    度及距離，儀器架設地點距離警示標誌，無論是直線或者斜
    線距離有超過規定的100公尺嗎？已明顯違反處罰條例，且
    按交通隊提供之照片正本，可知取證儀器架設地點有物體掩
    護儀器本身，已達違法取證之證明等語。
二、按汽車駕駛人，行車速度，超過規定之最高時速，處新臺幣
    （下同）1,200元以上2,400元以下罰鍰，並記違規點數1點
    ，為處罰條例第40條第1項及第63條第1項第1款所明文。其
    次，汽車駕駛人有違規行為，經以科學儀器取得證據資料者
    ，當場不能或不宜攔截製單舉發者，得對汽車所有人逕行舉
    發處罰；又前項逕行舉發，應記明車輛牌照號碼、車型等可
    資辨明之資料，查明汽車所有人姓名或名稱、住址後，製單
    舉發處罰之，同條例第7條之2第1項第6款及第2項亦分別規
    定甚明。
三、經查：
  (一)異議人於民國95年3月20日上午9時53分許，駕駛車牌號碼SX
    -8518號自用小客車，行經最高限速為時速50公里之臺19甲
    線22.7公里（善化往麻豆方向）路段時，經臺南縣警察局交
    通隊警員於該處所設置之移動式雷達測速照相儀器拍照，測
    得其行車速度為時速75公里，有超速之違規事實，經臺南縣
    警察局予以逕行舉發，嗣經原處分機關即交通部公路總局嘉
    義區監理所麻豆監理站以異議人違反處罰條例第40條第1項
    及第63條第1項第1款規定，裁處異議人罰鍰1,900元，並記
    違規點數1點，有臺南縣警察局南縣警交字第MZ0000000號舉
    發違反道路交通管理事件通知單及原處分機關麻監裁罰字第
    裁75-MZ0000000號違反道路交通管理事件裁決書及測速採證
    照片1幀在卷可參。而依據卷附違規超速採證照片及相關數
    值視窗內容以觀，異議人所有車牌號碼SX-8518號自小客車
    之駕駛人違規當時，行經時速限制每小時50公里之臺19甲線
    善化往麻豆方向22.7公里路段，其行車速度為時速75公里，
    準此，異議人所有自小客車，於上開時、地，經人駕駛有超
    速之違規行為，應可認定。
  (二)按臺南縣警察局執行測照勤務前均依規定在前方22.9公里路
    段明顯處（善化往麻豆方向），架置臨時「前有雷達測速照
    相」警告（示）牌，提醒駕駛人依速限行駛等情，有臺南縣
    警察局95年5月9日南縣警交字第0950019664號函及臺南縣警
    察局南縣警交字第0950024794號函暨所附現場照片1幀在卷
    可參，且觀諸前開照片可知，臺19甲線北上22.9公里處設有
    「前有雷達測速照相」之警告標誌，而該標誌並無樹木或其
    他障礙物遮蔽之情事，均屬清晰可辨，可知臺南縣警察局確
    於本件違規地點臺19甲線22.7公里前約200公尺處已設置有
    警告標誌，而該測速照相警示標誌之設置地點，相對於執勤
    警員測速照相取締超速違規之位置而言，經核尚屬適當。另
    異議人所辯依據交通隊所附照片，其儀器是置於行車方向之
    左方，而且左前方也無設置標示牌讓靠右行駛人觀看云云，
    係就採證照片之方向認定有誤，蓋臺19甲線22.7公里路段設
    置之移動式雷達測速照相儀器，與同路段22.9公里處所設「
    前有雷達測速照相」之警告標誌，均在該路段善化往麻豆之
    北上方向，二紙照片會有不同向的誤認，係因一為移動式雷
    達測速照相儀器逆向測速照相，另一係順向拍攝警告標誌所
    致，故異議人所辯，尚非可採。
  (三)按交通勤務警察或依法令執行交通稽查任務人員，開單舉發
    違反道路交通管理處罰條例所列之違規事實，經公路主管機
    關或警察機關所為之裁決處罰，本質上為行政處分，係公務
    員基於職務上權力，依法就特定之具體事件所為，並具有公
    法上效果之單方行政行為。而根據公務員為公法上行為具有
    公信力之原則，立法者乃於道路交通管理處罰條例及高速公
    路交通管制規則等交通法規中制定相關規定，使交通勤務警
    察或依法令執行交通稽查任務人員，在特殊情形下，當場不
    能或不宜攔截製單舉發時，得當機處置而就違規事實予以逕
    行舉發（參見處罰條例第7條之2等規定），以達成維護交通
    秩序及公共安全之行政目的。反之，若謂公務員之一切行政
    行為，均需預留充分之證據，以證明其所認定之事實為真，
    則國家行政勢必受到相當程度之阻礙，而且相關行政目的亦
    難以順利達成，故刑事訴訟法中就犯罪證據有關之規定，與
    屬於行政秩序罰之交通違規裁罰本旨不相符合之部分，自不
    在得以準用之列。從而，交通違規行政爭訟之舉證責任原理
    ，非如刑事案件中，應超越任何合理懷疑始可為有罪判決者
    之嚴格證明程度，而係應與民事訴訟之舉證責任原理相類似
    ，亦即基本上應就行政機關與人民所各自主張有利於己之事
    實，分配其應盡之舉證責任，而非逕予適用刑事訴訟法上之
    「無罪推定」原則，此觀諸行政訴訟法第136條，規定行政
    訴訟程序準用民事訴訟法第277條舉證責任分配原則之立法
    意旨，即可明瞭。是此，異議人所稱交通隊已違法取證云云
    ，然就此並未提供任何對其有利之事證憑以調查，且核無任
    何證據，足資證明值勤員警確有違法取締之情事。
  (四)綜上所述，異議人有於上述時、地，駕駛車牌號碼SX-8518
    號自小客車，行經最高速限為時速50公里之路段時，行車速
    度為時速75公里，有超速之違規事實，既可認定，則原處分
    機關引用管理處罰條例第40條第1項及第63條第1項第1款等
    規定，並參酌違反道路交通管理事件統一裁罰標準表之相關
    內容，裁處異議人罰鍰1,900元，並記違規點數1點，於法並
    無不當，本件異議無理由，應予駁回。
四、據上論斷，應依道路交通案件處理辦法第19條，裁定如主文
    。
中    華    民    國    95    年    8     月    31    日
                  交通法庭法  官 鍾邦久
以上正本證明與原本無異。
如不服本裁定，應於送達後5日內，向本院提出抗告狀（應附繕
本）。
                          書記官 陳慧玲
中    華    民    國    95    年    8     月    31    日


司法院資訊處製作；財團法人民間司法改革基金會備份。
